【裁判字號】    89,交上易,1014
【裁判日期】    891108
【裁判案由】    過失傷害
【裁判全文】
台灣高等法院台中分院刑事判決                八十九年度交上易字第一○一四號
    上訴人即自  甲○○
    訴      人
    代  理  人  許桂梃  律師
    上  訴  人  乙○○
    即  被  告
    選任辯護人  蘇俊維
右上訴人因被告過失傷害案件，不服台灣南投地方法院八十八年度交自字第四號中華
民國八十九年三月八日第一審判決，提起上訴，本院判決如左：
      主  文
上訴駁回。
      事  實
一、乙○○於八十八年五月三十日二十時五十五分許，駕駛車牌號碼ＱＺ─６４８５
    號自用小客車，沿南投縣水里鄉○○街，由玉山國家公園管理處往二坪山方向行
    駛；行經當時為閃光黃燈之水里鄉○○街與民族街的交岔路口時，其車道號誌為
    閃光黃燈，明知行經設有閃光黃燈之交岔路口時，應減速慢行，注意安全，小心
    通過；且依當時之情形，又無不能注意之情況，竟疏未減速慢行，貿然進入交岔
    路口內；適甲○○騎乘ＵＤＡ─７０６號輕型機車、沿民族街由乙○○之左側往
    右側方向行駛、亦疏未注意其車道燈號為閃光紅燈，應依照規定停讓幹線道來車
    ，即貿然橫越路口；乙○○見狀煞避不及，其所駕駛小客車之左側前方，與甲○
    ○所騎乘機車之發生碰撞，致甲○○人、車倒地，其頭部並碰撞到乙○○小客車
    前擋風玻璃之左側，因而受有頭部外傷合併腦出血及嚴重腦挫傷、水腦症之普通
    傷害，與雙眼玻璃體出血，接受玻璃體清除術後，右眼裸視視力仍僅餘感光之重
    傷。乙○○於有偵查犯罪職權機關發覺其為犯人前，即向承辦員警自首其駕車不
    慎肇事，陳述肇事經過，並進而接受裁判。
二、案經乙○○自首並經甲○○提起自訴。
    理  由
一、訊據被告即上訴人乙○○（下稱被告），對於右揭時、地與上訴人即自訴人甲○
    ○（下稱自訴人）發生車禍之事實，坦承不諱，惟否認有任何過失，辯稱：係甲
    ○○突然衝出來，撞到伊之小客車云云。其辯護人辯護意旨略稱：被告行進之車
    道為幹線道，號誌為閃光黃燈，依法有優先通行之權利。自訴人車道為閃光紅燈
    ，依規定應減速慢行，停讓幹道車先行。被告無需停止再為通行，在別無證據證
    明被告無減速慢行、注意安全、小心通過之情事，且以當時雨夜影響視線，致被
    告減速通行之事實情況下，被告無違規行駛之行為。又本件事故，係由自訴人撞
    及被告車輛，且被告已將通過路口，而自訴人嚴重偏離其行進車道，且顯已逆向
    之位置。依經驗法則判斷，自訴人當時係自被告無法兼顧之左側，即欲搶道通過
    ，即令被告急停，恐仍免被撞。反之，若自訴人即使未為停車讓道續行，而僅需
    保持於其行進方向，或可免此事故。因此，本案被告實無採取適當措施以避免發
    生交通事故之可能。又本件被告之行為，自訴人之傷害並無相當因果關係云云。
    但查，被告右揭過失傷害之犯行，業據自訴人指述綦詳，並有自訴人所提出之診
    斷證明書五紙與南投縣警察局道路交通事故調查表各一份附卷可證；而自訴人因
    本件車禍，右眼裸視視力僅餘感光，有私立中山醫學院附設孫中山先生紀念醫院
    八十九年一月二十四日中山醫８９川博字第００５２號函附卷可證，並有竹山秀
    傳醫院診斷證明書一紙可參。按汽車行經設有閃光黃燈之路口，車輛應減速接近
    ，注意安全，小心通過；道路交通標誌標線號誌設置規則第二百十一條第一項第
    一款定有明文。被告本應遵守上開交通安全規定，且依當時之情形，並無不能注
    意之情況；竟於行經設有閃光黃燈之路口時，疏未注意減速慢行，因而未能及時
    見到自訴人之機車並採取煞避之措施，與自訴人之機車發生碰撞，致自訴人受傷
    其有過失無疑。雖自訴人行經設有閃光紅燈之路口，未依道路交通標誌標線號誌
    設置規則第二百十一條第一項第二款之規定，減速慢行，先停止於交岔路口，讓
    幹道車優先通行後，認為安全時，再續行通過，亦有疏失，但被告仍難辭過失之
    責。本件經送台灣省南投縣區車輛行車事故鑑定委員會鑑定，認「甲○○無照駕
    駛輕機車行經閃光紅燈號誌路口時，未讓幹線道車輛先行，為肇事主因。乙○○
    駕駛自小客車行經閃黃號誌路口時，未注意車前狀況隨時採取必要之安全措施，
    為肇事次因。」本院再送台灣省車輛行車事故覆議鑑定委員會鑑定，亦採同一見
    解，台灣省南投縣區車輛行車事故覆議鑑定委員會鑑定意見書、台灣省車輛行車
    事故覆議鑑定委員會函可憑。被告所辯及其辯護人辯護意旨，難予採據。而被告
    之過失犯行與自訴人之所受傷害間，亦有相當因果關係，其犯行堪以認定。
二、自訴人之右眼僅餘感光，一目視能已達毀敗之程度；故核被告所為，係犯刑法第
    二百八十四條第一項後段之過失傷害人致重傷罪。又被告係自首，有南投縣警察
    局集集分局水里分駐所查詢表一紙在卷可證，應依刑法第六十二條前段之規定，
    減輕其刑。原審依刑法第二百八十四條第一項後段、第六十二條、第四十一條、
    罰金罰鍰提高標準條例第一條規定，判處被告有期刑三月，並諭知易科罰金之折
    算標準。認事用法均無違誤，量刑亦屬妥適。自訴人上訴意旨，空言指摘原審判
    決不當。被告上訴意旨，否認有過失，指摘原判決認事有誤，均無理由，皆應予
    駁回。
據上論結，應依刑事訴訟法第三百六十八條，判決如主文。
中      華      民      國    八十九  年    十一      月      八        日
                                  臺灣高等法院臺中分院刑事第九庭
                                        審判長法  官  胡  森  田
                                              法  官  康  應  龍
                                              法  官  趙  春  碧
右正本證明與原本無異。
不得上訴。
                                              書記官  廖  來  信
中      華      民      國    八十九  年    十一      月      十        日
                                                                        Ｃ


司法院資訊處製作；財團法人民間司法改革基金會備份。
